【裁判字號】    88,交聲,195
【裁判日期】    890331
【裁判案由】    交管條例聲異
【裁判全文】
臺灣板橋地方法院交通事件裁定                    八十八年度交聲字第一九五號
    異  議  人  甲○○
    即受處分人
右列受處分人因違反道路交通管理處罰條例案件，對於台北市交通事件裁決所八十年
十月五日所為之處分（原處分案號：北市交裁駕字第二二－八八０八０九０四七號）
，聲明異議，本院裁定如左：
    主  文
異議駁回。
    理  由
一、本件異議意旨略稱：異議人即受處分人甲○○以駕駛計程車為業，民國（下同）
    八十八年七月十五日十七時五分許，路過台北市○○路四二三巷一０九號前，當
    時伊往青年公園方向，忽見對方車道有機車衝向其車前左方，因當時大雨過後，
    又是下班時間，人多車多，天雨路滑，伊下車巡視，見機車滑向伊車右前旁，無
    擦撞，也無碰痕，對方騎士吳毓發已經起來，沒什麼狀況，伊對吳毓發陳稱：騎
    車要小心，何須騎那麼快，而伊因父親中風需要照顧，便行離去。未料伊於七月
    二十九日接獲通知，警員告知吳毓發機車損壞，且人受傷，伊當時不知警訊意涵
    故簽了字，也賠償吳毓發生活費，伊並非肇事後逃逸，為此請求發還駕駛執照，
    撤銷台北市交通事件裁決所八十年十月五日北市交裁駕字第二二－八八０八０九
    ０四七號處分等語。
二、按汽車駕駛人爭道行駛，有不依規定駛入來車道者，處銀元二百元以上六百元以
    下罰鍰（即新台幣六百元以上一千八百元以下罰鍰）；汽車駕駛人駕駛汽車肇事
    致人受傷或死亡，應即採取救護或其他必要措施，並向警察機關報告，不得駛離
    ，違者吊扣其駕駛執照三個月至六個月，逃逸者吊銷駕駛執照；汽車駕駛人違反
    第四十五條者，除依原條款處罰鍰外，並予記違規點數乙點；本條例關於車所有
    人之處罰，如應歸責於運送人、租用人或使用人者，亦適用之。道路交通管理處
    罰條例第四十五條第三款、第六十二條第一項、第六十三條第一項第一款、第八
    十五條第一項分別定有明文。
三、經查：
（一）本件異議人即受處分人甲○○於民國（下同）八十八年七月十五日十七時五分
      許，駕駛車號Ｐ七－九二０號營業小客車沿台北市○○路四二三巷西向東行駛
      ，其在萬大路四二三巷一０九號前，跨越行車分向線駛入來車道，其車右前車
      頭撞及東西向行駛之ＤＥＤ－九一八輕機車而肇事致人（吳毓發）受傷，未採
      取救護措施並報警處理而逃逸，台北市政府警察局交通警察大隊查知前情，乃
      於八十八年八月九日，依道路交通管理處罰條例第四十五條第三款、第六十二
      條第一項等規定，製作（八八）字第八八０八０九０四七號舉發違反道路交通
      管理事件通知單加以告發，通知其應於八十八年八月三十日前自動繳納罰鍰，
      而受處分人未遵期繳納罰鍰，台北市交通事件裁決所乃於八十八年十月五日，
      依道路交通管理處罰條例第四十五條第三款、第六十二條第一項、第六十三條
      第一項第一款、第八十五條第一項等規定，以北市交裁駕字第二二－八八０八
      ０九０四七號裁決書裁處吊銷受處分人之駕駛執照（應為營業小客車駕駛執照
      ），此有上開舉發違反道路交通管理事件通知單、裁決書影本可按。
（二）另本件車禍被害人吳毓發於八十八年七月十五日警察調查時陳稱：我車子於八
      十八年七月十五日十七時五分許，行駛至台北市○○路四二三巷一０九號肇事
      地點前，前方一部營業小客車Ｐ七－九二０號、黃色車身、廠牌未看清楚，突
      然逆向行駛至我車道，我車看見時，我即向右閃開，但營業小客車仍然向我閃
      的方向行駛，後營業小客車頭乃碰撞我車前車頭，本人乃向左前方飛出，而我
      機車乃卡在營業小客車前車頭下方，此時營業小客車未停，而卡住我機車向前
      行駛，很久營業小客車乃向後面倒車，使機車脫落後逃逸現場，肇事時營業小
      客車速度很快等語（見卷附台北市政府警察局交通事故談話紀錄表影本）。
（三）而警方勘查被害人吳毓發騎乘機車、受處分人駕駛營業小客車毀損及吳毓發身
      體受傷情形，復發現吳毓發機車前車頭蓋物欄內凹、前車頭大燈座破裂，左前
      、中、後車身破裂、左前手把斷裂、右側車身有刮地痕、左前車頭附著黃色車
      漆；受處分人之營業小客車之右前保險桿破裂、右前車輪擋泥板破裂、右前車
      輪前方樑架凹陷，而被害人吳毓發身體則受有右手紅腫、左手指及雙腿擦傷之
      傷害等情，有台北市政府警察局萬華分局交通分隊道路交通事故補充資料表、
      台北市政府警察局交通警察大隊八十八年七月二十九日交通事故車輛勘驗紀錄
      表可稽。
（四）由上開被害人騎乘機車及受處分人所駕駛營業小客車損壞情形核與被害人吳毓
      發陳述車禍發生經過相符觀之，再參以受處分人於八十八年七月二十九日警訊
      時亦供稱：我駕駛Ｐ七－九二０號營業小客車沿萬大路四二三巷一０七號對面
      附近巷道由南轉東入四二三巷，因巷口有停車，致我右轉時駛入來車道，當時
      來車道有部ＤＥＤ－九一八號機車駛來，我見對方滑倒在我車右前方，我有下
      車察看，問對方是如何騎車，我認為不是我撞的，就又上車駛離現場等語（見
      卷附台北市政府警察局交通事故談話紀錄表影本）。顯見本件受處分人確係於
      八十八年七月十五日十七時五分許，駕駛車號Ｐ七－九二０號營業小客車沿台
      北市○○路四二三巷西向東行駛，在萬大路四二三巷一０九號前，跨越行車分
      向線駛入來車道，其車右前車頭撞及東西向行駛之ＤＥＤ－九一八輕機車而肇
      事致被害人吳毓發受傷，其未採取救護措施並報警處理而逃逸無誤，台北市政
      府警察局交通警察大隊研判本件交通事故原因及經過，亦同此認定，有該隊交
      通事故研判紀錄表可按。
（五）綜上說明，受處分人辯稱伊無肇事致人受傷而未加救護及報警即行逃逸之行為
      云云，並非事實，原處分機關據以援引道路交通管理處罰條例第四十五條第三
      款、第六十二條第一項、第六十三條第一項第一款、第八十五條第一項等規定
      ，裁處受處分人吊銷營業小客車駕駛執照，並無不當，本件異議為無理由，應
      予駁回。
三、據上論斷，應依道路交通案件處理辦法第十九條裁定如主文。
中      華      民      國      八十九      年    三    月    三十一    日
                                  臺灣板橋地方法院交通法庭
                                        法  官  陳  恒  寬
右正本證明與原本無異
如不服本裁定應於送達後五日內向本院提出抗告狀
                                        書記官  葉  瑩  庭
中      華      民      國      八十九      年    四    月      五      日


司法院資訊處製作；財團法人民間司法改革基金會備份。
